臺灣高等法院臺南分院刑事裁定
111年度毒抗字第459號
抗  告  人
即  被  告  王威達
上列抗告人因聲請觀察勒戒案件，不服臺灣臺南地方法院中華民
國111年5月17日裁定（111年度毒聲字第432號）提起抗告，本院
裁定如下：
    主  文
抗告駁回。
    理  由
一、抗告意旨略以：抗告人即被告（下稱抗告人）甲○○因施用第
    二級毒品甲基安非他命而觸法，抗告人已知毒品的危害性，
    深感悔悟；抗告人的祖母有慢性病、久病在身，父親得肺炎
    ，家中經濟來源由抗告人一人承擔，懇請鈞院撤銷原裁定，
    讓抗告人實施戒癮治療，方可照顧家人與達到處罰的目的。
二、按犯毒品危害防制條例第10條之罪者，檢察官應聲請法院裁
    定，或少年法院（地方法院少年法庭）應先裁定，令被告或
    少年入勒戒處所觀察、勒戒，其期間不得逾2月，同條例第2
    0條第1項定有明文。
三、經查：　　
  ㈠抗告人於民國111年1月23日1時許，在其位於臺南市○○區○○街
    00號住處，以將甲基安非他命放置玻璃球內，以火 燒烤吸
    食煙霧之方式，施用第二級毒品甲基安非他命1次。嗣警經
    抗告人同意採尿送驗，結果呈安非他命、甲基安非他命陽性
    反應等情，業據抗告人坦承不諱，復有尿液檢體採證同意書
    、代號與真實姓名對照表（代號111民A012）、正修科技大
    學超微量研究科技中心尿液檢驗報告在卷可按，足認抗告人
    確有於上開時、地施用第二級毒品甲基安非他命1次之事實
    甚明。
  ㈡抗告人未曾因違反毒品危害防制條例案件經送勒戒處所觀察
    、勒戒，或送戒治處所強制戒治，此有臺灣高等法院被告前
    案紀錄表存卷可佐，檢察官依毒品危害防制條例第20條第1
    項之規定，聲請法院裁定令抗告人入勒戒處所觀察、勒戒，
    揆諸前開說明，自屬有據，應予准許。
　㈢抗告人雖以前詞提起抗告。然查：
　⒈按檢察官適用刑事訴訟法第253條之1第1項及第253條之2對被
    告為緩起訴處分時，另應「參酌刑法第57條所列事項及公共
    利益之維護」，並「認以緩起訴為適當」者，始得為之，故
    檢察官應以向法院聲請觀察、勒戒為原則，於例外符合上揭
    緩起訴處分之要件時，始得另為附命完成戒癮治療之緩起訴
    處分。而檢察官是否適用上開規定對被告為緩起訴處分，自
    得本於上開規定及立法目的，妥為斟酌、裁量，始予決定。
    而其裁量之結果，如認適於對被告為緩起訴處分者，固須於
    緩起訴處分中說明其判斷之依據，惟其如認為應向法院聲請
    觀察、勒戒者，此時因係適用原則而非例外，自無需贅語交
    代不適於為緩起訴處分之理由。是抗告法院原則上應尊重檢
    察官職權之行使，僅就抗告意旨所指事項為有限之低密度審
    查，除檢察官之判斷有違背法令、事實認定有誤或其裁量有
    重大明顯瑕疵外，尚不得任意指為違法（最高法院103年度
    台上字第2464號判決意旨參照）。準此，檢察官對施用毒品
    罪行之被告，究應採行附命完成戒癮治療之緩起訴處分，或
    向法院聲請觀察、勒戒之處遇措施，要屬檢察官之裁量職權
    ，非法院所得介入或審酌，倘檢察官係聲請法院裁定觀察、
    勒戒，法院就其聲請，除檢察官有違法或濫用其裁量權之情
    事外，僅得依法裁定被告令入勒戒處所執行觀察、勒戒，以
    查其是否仍有施用毒品傾向，尚無自由斟酌以其他方式替代
    之權。
　⒉本案檢察官於聲請觀察勒戒前，雖未告知抗告人觀察、勒戒
    之法律要件及效果，亦未予抗告人就是否觀察勒戒，或以戒
    癮治療為緩起訴處分條件等事項，於事前表示意見之機會，
    即聲請法院裁定令抗告人送勒戒處所觀察勒戒，或未於聲請
    書內具體敘明抗告人不適合為附戒癮治療緩起訴處分之理由
    ，惟依上說明，仍不能認檢察官此裁量權之行使有何濫用或
    不當之情形，自不得任意指為違法。　
  ⒊又觀察、勒戒既屬用以矯治、預防行為人反社會性格，而具
    社會保安功能之保安處分，當無因行為人之個人因素而免予
    執行之理，是抗告人抗告意旨所述之個人或家庭等因素，均
    不得執為免予執行觀察、勒戒之事由。
　⒋從而，抗告人前揭抗告意旨，經核自無可採。 
四、綜上所述，原審以抗告人施用第二級毒品之犯行，事證明確
    ，認檢察官聲請裁定將被告送勒戒處所觀察、勒戒，於法有
    據，依毒品危害防制條例第20條第1項規定，裁定令抗告人
    入勒戒處所施以觀察、勒戒，並無不合，抗告意旨指摘原裁
    定不當，難認可採。本件抗告為無理由，應予駁回。　
據上論結，應依刑事訴訟法第412條，裁定如主文。
中　　華　　民　　國　　111 　年　　6 　　月　　9 　　日
                  刑事第三庭    審判長法  官  陳連發
                                      法  官  洪榮家   
                                      法  官  何秀燕　　
以上正本證明與原本無異。
不得再抗告。
　　　　　　　　　　　　　　　　　　　書記官  翁心欣
中　　華　　民　　國　　111 　年　　6 　　月　　9 　　日